臺灣嘉義地方法院民事判決　　　　　　　99年度家訴字第70號
原　　　告　甲○○
被　　　告　乙○○
　　　　　　　　　　　　號
上列當事人間請求給付扶養費事件，本院於99年12月29日言詞辯
論終結，判決如下：
    主  文
原告之訴駁回。
訴訟費用由原告負擔。
    事實及理由
一、原告起訴主張：兩造原為夫妻關係，育有未成年子女丙○○
    （民國○○年○月○○日生），經鈞院以98年度婚字第324號判決
    離婚確定，未成年子女監護部分，亦經台灣高等法院台南分
    院以99年度家抗字第5號裁定確定，由原告任監護，惟就負
    擔未成年子女扶養費部分，暫無酌定。查被告在玩具公司上
    班，每月薪資新台幣（下同）3萬元，有穩定工作及收入，
    有一定之經濟能力，兩造所生長子丙○○年僅2歲，日常生
    活所需費用，幼兒發展需要及教育費用，每月均所費不貲，
    原告為照顧幼子，亦無法外出工作，被告身為人父，又有經
    濟能力，理應負擔丙○○之扶養費，請酌定被告於99年9月1
    日起，每月給付未成年子女丙○○扶養費1萬元，以維未成
    年子女之權益。並聲明：請求被告自99年9月1日每月給付未
    成年子女丙○○扶養費1萬元。
二、被告則抗辯以：目前被告本身經濟困難，有債務需償還。請
    給予2年時間，2年後被告將給付扶養費等語。
三、本院之判斷：
（一）、按父母對於未成年子女之扶養義務，固不因離婚而受影響，
    然此扶養請求權，在實體法上為一身專屬之權利，僅未成年
    子女得享之，認親權人之父或母並非子女扶養費請求權人，
    並不具當事人適格，自應以子女名義提起給付扶養費之訴，
    父母之一方不得請求他方給付子女扶養費，此最高法院29年
    上字第883號判例意旨可供參照。又按就特定訴訟以自己名
    義為原告或被告之資格，因而得受本案判決者，謂之當事人
    適格。當事人適格有欠缺時，除法有明文準用民事訴訟法第
    49條規定外，法院並無命補正之義務，此觀最高法院27年上
    字第2026號判例意旨自明，於給付扶養費之訴之當事人適格
    有欠缺時，因法無明文準用同法第49條規定，即難解為應命
    補正。查原告起訴請求被告自99年9月1日起按月給付子女之
    扶養費用，揆諸前揭說明，原告提起本件訴訟，並不具當事
    人適格之要件，原告起訴，自難准許，應予駁回。
（二）、至民事訴訟法第572條雖明定扶養費之請求得於離婚事件合
    併為之，且為求紛爭一次解決，避免司法資源浪費，並兼顧
    未成年子女之利益，亦得從寬認定父或母於婚姻事件中，得
    同時為未成年子女請求他造給付扶養費，而有當事人適格，
    惟本件兩造業經本院判決離婚確定，原告單獨提起本件請求
    ，並非於離婚訴訟中一併為之，與民事訴訟法第572條所示
    之情形有間。
（三）、末按，民法第1055條第4項雖規定：夫妻離婚者，法院得依
    請求或依職權，為子女之利益酌定權利義務行使負擔之內容
    及方法。所謂「酌定權利義務行使負擔之內容及方法」，包
    括酌定對於未成年子女扶養費用負擔之內容及方法。對於未
    成年子女行使或負擔權利義務之一方依上開規定請求法院酌
    定權利義務行使之內容及方法時，得併請求未行使或負擔權
    利義務之一方向其給付所應負擔之子女扶養費用。此與民法
    第1114 條第1款所定直系血親相互間互負扶養義務者不同。
    未成年子女依民法第1114條條第1款規定請求父母給付扶養
    費者，應由子女為請求權人，且應以訴訟方式為之。因之，
    僅限於父母之一方依民法第1055條第1項至第3項規定，請求
    法院酌定、改定未成年子女權利義務之行使或負擔時，依民
    法第1055條第4項規定，始得請求法院為子女之利益酌定權
    利義務行使負擔之內容及方法，即父母之一方得請求未行使
    或負擔權利義務之他方向其給付應分擔之子女扶養費。查本
    件兩造間對於未成年長子丙○○權利義務之行使或負擔部分
    業經台灣高等法院台南分院以99年度家抗字第5號裁定確定
    ，有原告提出之裁定影本可參，且經本院調取上開離婚案卷
    查閱屬實。本件訴訟僅單純請求扶養費，未同時請求改定子
    女監護，依上開說明，父母之一方無從請求未行使或負擔權
    利義務之他方向其給付應分擔之子女扶養費，是原告為未成
    年人丙○○之母，原告以本人名義，提起本件訴訟，不具有
    當事人適格，均附此敘明。
四、據上論結，本件原告之訴為無理由，依民事訴訟法第249條
    第2項、第78條，判決如主文。
中　　華　　民　　國　100　　年　　1　　月　　12　　日
　　　　　　　　　　　家事庭法　官　洪嘉蘭
以上正本係照原本作成。
如對本判決上訴，須於判決送達後20日之不變期間內，向本院提
出上訴狀。如委任律師提起上訴者，應一併繳納上訴審裁判費。
中　　華　　民　　國　100　　年　　1　　月　　12　　日
　　　　　　　　　　　　　　書記官　許家瑜


